臺灣高等法院高雄分院刑事判決　　　　 100年度上易字第69號
上　訴　人
即　被　告　白明揚
上列上訴人因竊盜案件，不服臺灣高雄地方法院99年度易字第13
34號中華民國99年11月30日第一審判決（起訴案號：臺灣高雄地
方法院檢察署99年度偵字第8877號、第11828 號），提起上訴，
本院判決如下：
     主  文
上訴駁回。
     事  實
一、白明揚前因犯贓物及恐嚇罪，分別經臺灣高雄地方法院以94
    年度簡上字第510 號、94年度訴字第1242號判決各判處有期
    徒刑3 月、5 月確定，嗣再經該院以95年度聲字第2934號裁
    定定應執行刑有期徒刑7 月，而於民國95年10月26日易科罰
    金執行完畢。詎白明揚仍不知悔改，竟意圖為自己不法之所
    有，基於夜間侵入住宅竊盜之犯意，於98年4 月19日凌晨 4
    時許之夜間，騎乘車牌號碼ZHV-009 號重型機車至高雄市苓
    雅區○○○街50巷附近徘徊，尋找竊取之財物，經選定高雄
    市苓雅區○○○街50巷25號公寓為目標後，即先將上開機車
    停放於該處巷道附近，再徒步前往並侵入屬於該公寓住宅一
    部之地下室內，以徒手方式竊取涂泰安所有放置於該地下室
    之彎把式腳踏車1 輛【廠牌：VENZO 、型號：FV-9、價值新
    臺幣（下同）1 萬元】及置於該腳踏車上之安全帽1 頂得手
    後，隨即騎乘上開腳踏車並配戴該安全帽逃離現場。嗣因涂
    泰安於98年4 月19日上午8 時許，發現其腳踏車及安全帽失
    竊，即委託鄰居報警處理，經警方調閱上址附近路口之監視
    錄影畫面，發現白明揚涉有嫌疑後，而循線查獲。
二、案經高雄市政府警察局苓雅分局移送臺灣高雄地方法院檢察
    署檢察官偵查起訴。
    理  由
一、被告以外之人於審判外之陳述，雖不符刑事訴訟法第159 條
    之1 至第159 條之4 之規定，而經當事人於審判程序同意作
    為證據，法院審酌該言詞陳述或書面陳述作成時之情況，認
    為適當者，亦得為證據，同法第159 條之5 第1 項有明文規
    定。茲查本判決所引用關於陳述之卷證資料，除原已符同法
    第159 條之1 至第159 條之4 規定及法律另有規定等傳聞法
    則例外規定，而得作為證據外，其餘關於陳述之卷證資料，
    業經當事人於本院準備程序時，表示對本判決所引本屬傳聞
    證據部分，均同意作為證據。本院斟酌上開證據並無違法取
    得之情事，亦無證明力明顯過低之情形，認為作為認定本件
    被告有無犯罪之證據亦屬適當，是均得採為本件論斷之證據
    。
二、訊據上訴人即被告白明揚固對其在上揭時間騎乘上開機車前
    往高雄市苓雅區○○○街50巷附近，隨後即騎乘1 台彎把式
    黑色腳踏車並配戴安全帽離開該處之事實供承不諱，惟矢口
    否認有何夜間侵入住宅竊盜之犯行，辯稱：伊並沒有偷竊該
    腳踏車，何況當時亦沒有人看見，該腳踏車是伊在十全路與
    中華路口的跳蚤市場以2000元或2500元買的，並不是被害人
    涂泰安的云云。經查：
  (一)被告於上揭時間騎乘機車前往上址附近，隨後即騎乘1 台彎
    把式黑色腳踏車離開現場，以及涂泰安放置於其住處地下室
    之腳踏車及安全帽於98年4 月19日凌晨失竊，嗣經員警調閱
    上址附近之監視錄影畫面後，始循線查知監視錄影畫面中騎
    乘機車之人即為被告等事實，已為被告迭於檢察事務官偵查
    詢問中及原審審理及本院審理時所是認，並經證人即被害人
    涂泰安於警詢及原審審判中證述在卷，且核與證人即當時承
    辦本案之員警劉俊鴻於原審之證詞相符（見偵二卷第5 頁、
    原審審易卷第25頁、本院卷第41頁，警卷第5-6 頁、原審易
    字卷第61-62 頁、第110 頁，及原審易字卷第63-65 頁）。
    復有監視器錄影畫面翻拍照片9 張、車籍查詢基本資料表 1
    紙在卷可佐（見警一卷第9 至12頁），而上開錄影光碟亦經
    本院當庭播放勘驗屬實在案，被告亦供承其內穿著綠色格子
    衣服之男子確實為伊本人無誤，有該勘驗筆錄在卷可稽（見
    本院卷第43-45 頁），是此部分事實，洵堪認定。
  (二)關於被告於上揭時、地騎乘之腳踏車確實為被害人涂泰安所
    有乙節，業據證人即被害人涂泰安於原審99年10月19日、同
    年11月23日審理時到庭證述：伊是於98年4 月19日上午8 點
    多前往地下室時，發現伊所有腳踏車失竊，當時鄰居也發現
    他的登山腳踏車失竊，伊就委託鄰居幫忙一起報警，該失竊
    的腳踏車是在楠梓正興車行買的，廠牌是「VENZO 」，型號
    是「FV-9」，顏色是黑色的，當時現場的腳踏車都是平把的
    ，沒有彎把的，故購買該車時有請商家將龍頭改裝成彎把的
    ，因為該車是小徑公路車，改成彎把比較好騎，購買該車總
    共花費1 萬元，這是包括改裝成彎把以及其他配備的價錢，
    而腳踏車都會在後面加裝載貨的架子，但本台腳踏車有無此
    裝備我不確定，因為我是在98年4 月10日買的，同年月19日
    就失竊了，失竊後經過幾個月，員警通知到警局指認，經透
    過監視器錄影畫面指認被告當時騎乘的腳踏車就是伊失竊的
    ，當時從錄影畫面看到嫌犯走進該處巷子，出來後騎著腳踏
    車，還戴著安全帽，畫面上的腳踏車就是伊買的型式，因可
    以小徑車、彎把、安全帽及黑色車身等特徵來判斷該腳踏車
    是伊的，該車還有裝設水壺架及水壺，都是伊的等語明確（
    見原審易字卷第58至62、109 、110 頁），再經比對證人所
    述其遭竊之腳踏車外型及特徵，均與卷附監視器翻拍照片所
    示被告當時所騎乘之腳踏車相符，且證人於原審審判中亦提
    出其先前購買腳踏車之收據1 紙以及同款式腳踏車網路列印
    相片1 張（按：相片內所示腳踏車係尚未改裝前之樣式）供
    參（見原審易字卷第87、94頁），而該收據所載金額確為 1
    萬元，且出售之商店亦設在高雄市楠梓區之「正興車行」，
    故依據上開事證，已足認被告於上揭時、地所騎乘之腳踏車
    為證人涂泰安所有無誤。
  (三)被告雖一再辯稱上開腳踏車是其所有云云。然查，被告於99
    年2 月23日警詢時先辯稱：監視錄影畫面中騎腳踏車之人不
    是伊，伊不知道有騎過該腳踏車云云（見警一卷第2 頁）；
    嗣於偵查中改稱：監視器翻拍照片中之人是其本人沒錯，但
    忘記為何在凌晨4 點的時候出現在上開地點，當時所騎的腳
    踏車是誰的並不清楚，伊也有彎把式的腳踏車，但在去年不
    見了云云（見偵一卷第5 頁）；然於原審準備程序中則稱：
    當天監視器畫面中之男子確實是伊沒錯，但該腳踏車是伊買
    的，不知道為何在凌晨4 點鐘還出現在上開地點（見原審審
    易字卷第25頁）；另於99年9 月21日原審審判程序時則又稱
    ：伊否認有偷竊腳踏車，當天騎的腳踏車是不是伊的，並不
    清楚（見原審易字卷第34頁）。觀諸被告歷次供詞，一再反
    覆，亦無法合理交代其為何在上開凌晨時分猶出現於該處，
    況依該錄影光碟所示，被告係先騎乘機車到該處，則如該腳
    踏車為其所有，被告何能再同時騎乘機車到達該處，且實亦
    無必要於深夜時分之凌晨3 、4 時許，無故既騎機車又騎腳
    踏車到案發處所再予互換之情形，顯見被告上開所辯要與常
    情不符，委不足採。再者，被告僅空言辯稱上開腳踏車為其
    所有，然其始終未能提出購買上開腳踏車之單據或其他有利
    事證供原審查證，況若被告當時騎乘之腳踏車確為其所有，
    則其接受本案訊問之初，即理當明確陳述其為腳踏車所有人
    才是，然其當時竟然供稱：伊不知道有騎過該腳踏車、當時
    所騎的腳踏車是誰的並不清楚等詞，尤不合於情理。凡此，
    均在在顯示被告辯稱其係上開腳踏車所有人之詞，殊與實情
    不符，自無從採信。是上開腳踏車確係被告於上揭時、地所
    竊取之事實，已堪認定。
  (四)綜上所述，被告上開所辯，顯係推諉卸責之詞，洵無足採。
    本案事證明確，被告上開夜間侵入住宅竊盜之犯行，至堪認
    定，應依法論罪科刑。
三、按大樓式或公寓式住宅之地下室，係附屬於該大樓或公寓，
    為該種住宅居住人生活起居場所之一部分，與住宅之關係密
    不可分，如於夜間侵入該種住宅地下室竊盜，自應依刑法第
    321 條第1 項第1 款論罪（最高法院82年度台上字第5704號
    判決要旨參照）。是核被告白明揚所為，係犯修正前刑法第
    321 條第1 項第1 款之夜間侵入住宅竊盜罪。另被告有事實
    欄所載之前科及執行紀錄，有臺灣高等法院被告前案紀錄表
    1 份在卷可稽，其受有期徒刑之執行完畢後，5 年以內故意
    再犯本件有期徒刑以上之罪，為累犯，應依刑法第47條第 1
    項規定，加重其刑。又查刑法第321 條已於原審判決後之10
    0 年1 月26日修正公布施行，其法定本刑修正提高為6 月以
    上，5 年以下有期徒刑，「得併科新台幣10萬元以下罰金」
    ，修正前則僅為有期徒刑6 月以上，5 年以下，並無得併科
    罰金之規定，是依刑法第2 條第1 項規定予以比較，自應以
    適用修正前之行為時之刑法對被告較為有利，爰依修正前之
    刑法第321 條第1 項第1 款論處。
四、原審認被告罪證明確，因而適用行為時之刑法第321 條第 1
    項第1 款（原審未及為刑法第321 條修正前後新舊法比較）
    ，及刑法第47條第1 項規定，並審酌被告不思以正當方式賺
    取生活所需，為貪圖不法利益，竟率爾以上述方式進入該公
    寓地下室竊取被害人之腳踏車及安全帽，除侵害被害人之財
    產法益外，亦影響上開公寓住戶之居住安全，其價值觀念偏
    差，所為實不足取，復審酌被告犯後未能勇於認錯、坦承犯
    行，且所竊上開腳踏車亦未能交由被害人領回，被害人所受
    損害非微，另考量被告之教育程度及經濟生活狀況非佳（見
    警一卷第1 頁受詢問人資料欄）等一切具體情狀，量處有期
    徒刑10月，雖未及就上開修正前後之刑法予以比較，惟其結
    論仍適用行為時之刑法第321 條第1 項第1 款規定予以論處
    ，而就本件竊盜之基本犯罪事實，與本院之認定亦無歧異，
    結論相同，復無影響於判決之本旨，並無更不利於被告之處
    ，且其量刑尚屬允當，本院認容無撤銷之必要，而仍應予以
    維持。被告上訴意旨猶執前詞否認犯罪，指摘原判決不當，
    為無理由，應予駁回。
五、被告被訴故買贓物部分，已經原審判決無罪確定，自不另論
    列，附此敘明。
據上論斷，應依刑事訴訟法第368 條，判決如主文。
本案經檢察官方娜蓉到庭執行職務。
中    華    民    國   100    年    4     月    7     日
              刑事第三庭    審判長法  官  莊崑山
                                  法  官  吳進寶
                                  法  官  莊松泉
以上正本證明與原本無異。
本件判決不得上訴。
中    華    民    國   100    年    4     月    7     日
                                  書記官  葉淑華
附錄本案論罪科刑法條：
中華民國（修正前）刑法第321 條第1 項第1 款：
犯竊盜罪而有左列情形之一者，處6 月以上、5 年以下有期徒刑
：
一、於夜間侵入住宅或有人居住之建築物、船艦或隱匿其內而犯
    之者。